【裁判字號】    97,交抗,638
【裁判日期】    970612
【裁判案由】    聲明異議
【裁判全文】
臺灣高等法院臺中分院刑事裁定         97年度交抗字第638號
抗  告  人
即受處分人  甲○○
上列抗告人因聲明異議案件，不服臺灣臺中地方法院中華民國97
年4月1日所為裁定（97年度交聲字第1036、1037號）提起抗告，
本院裁定如下：
    主  文
抗告駁回。
    理  由
一、抗告意旨略以：抗告人即受處分人（下稱受處分人）甲○○
    並非否認違規停車，惟係員警放行，理由如下：
  (一)員警未提供違規相片以作違規證明，且與道路交通管理處罰
    條例第56條內「交通勤務警察或依法令執行交通稽查任務人
    員．．．，應責令汽車駕駛人移置適當處所」規定之法外開
    恩的精神不符。本件受處分人已「即時」移開車子，且該員
    警既已默許受處分人離開，但事後卻開罰單，受處分人實不
    服。
  (二)本件員警要受處分人將車子移開，受處分人「即時」移開車
    子，且抗告人確實有將駕照、行照給員警看，並無「不服從
    」交通勤務警察或依法執行交通稽查任務人員之稽查、逕行
    離去。該員警放行後，再開「逕行離去」之罰單是濫用行政
    裁量權。
  (三)又原審裁定所稱「素不相識，並無仇隙，衡情應無設詞攀誣
    或虛構違規事實以陷害受處分人之理」云云，實則本件係該
    員警放行後，再濫用行政裁量權開立「逕行離去」之罰單，
    使受處分人感受官欺良民，而求助法院主持公道云云。
二、原裁定意旨略以：受處分人分別於上開時、地，駕駛車牌號
    碼1169－LJ號自用小客車，有「併排停車（駕駛離座）」
    、「不服從交通勤務警察或依法執行交通稽查任務人員之稽
    查、逕行離去」之違規事實，有原舉發機關之舉發違反道路
    交通管理事件通知單2紙及原處分機關之違反道路交通管理
    事件裁決書2紙在卷可稽。受處分人雖以前詞置辯，惟違反
    交通管理處罰條例案件之審理，除重在發見實體真實並保障
    行為人權益，亦在維護交通秩序，確保交通安全，而交通違
    規案件，對行為人違規事實之舉證，雖應由為裁罰行為之行
    政機關負舉證責任，然而交通違規案件有其動態與特性，從
    而關於證明違規事實證據之證明力，應視具體案件認定，考
    量到交通案件之特性及行政資源之有限性，主管機關對於所
    有違規之案件，並無法皆以拍照或其他方式予以舉證，因此
    ，於特定具體案件中，基於交通秩序維護及行政效率之考量
    ，在拍照或其他方式之搜證現實上並無法行使之情況下，僅
    以執勤警員之舉發或證詞，尚難逕認其證明力當然不足。又
    本件2張違規通知單均係記載「逕行舉發」，而非依受處分
    人所提供之行車執照或駕駛執照填載「駕駛人（或行為人）
    姓名」，且亦未經受處分人簽收之程序，實因受處分人確有
    不服取締而逕行離去之行為，致執勤員警無法將該2張違規
    罰單交付，始逕記載為「逕行舉發」，蓋況倘受處分人於執
    勤員警開立該2張違規罰單時，確有在場，而僅係拒簽收罰
    單而已，則執勤員警亦僅會在「收受通知聯者簽章欄」內記
    載「拒簽」，而無可能為「逕行舉發」之記載；再執勤員警
    與受處分人間素不相識，並無仇隙，衡情應無設詞攀誣或虛
    構違規事實以陷害受處分人之理，且依警員執行公務本身受
    行政懲處責任之監督，殊無甘冒行政懲處責任，而刻意誣陷
    受處分人之必要。受處分人前揭所辯均顯不足採，其2項違
    規事證均屬明確，堪以認定。本件聲明異議均為無理由，應
    予駁回等語。
三、經核本案卷證，受處分人甲○○確有於上揭時、地併排停車
    、不服從交通勤務警察或依法執行交通稽查任務人員之稽查
    、逕行離去等違規行為，有原舉發機關之舉發違反道路交通
    管理事件通知單2紙、原處分機關之違反道路交通管理事件
    裁決書2紙在卷可稽。原審因認原處分機關之裁處並無違誤
    ，而為駁回之裁定，於法並無不合。本件受處分人並未提出
    其他積極證據足資證明執勤警員有捏造事實、違法取締之情
    事，則執勤警員本其維護交通秩序、安全職責所為之逕行舉
    發，自應受到合法、正確之推定。抗告人仍摘前詞認為員警
    之舉發屬「濫用行政裁量權」云云，即無可採，本件抗告為
    無理由，應予駁回。
四、爰依道路交通案件處理辦法第26條，刑事訴訟法第412條，
    裁定如主文。
中    華    民    國    97    年    6     月    12    日
            刑事第七庭    審判長法  官  林  榮  龍
                                法  官  張  惠  立
                                法  官  鄭  永  玉
上列正本證明與原本無異。
不得再抗告。
                                書記官    瑞  芳
中    華    民    國    97    年    6     月    12    日


司法院資訊處製作；財團法人民間司法改革基金會備份。
